【裁判字號】    98,交訴,191
【裁判日期】    981130
【裁判案由】    公共危險等
【裁判全文】
臺灣板橋地方法院刑事判決            98年度交訴字第191 號
公  訴  人  臺灣板橋地方法院檢察署檢察官
被      告  甲○○
上列被告因公共危險等案件，經檢察官提起公訴（98年度偵緝字
第2185號），被告於本院準備程序進行中，先就被訴事實為有罪
之陳述，經本院合議庭裁定由法官獨任進行簡式審判程序，本院
判決如下：
    主  文
甲○○犯過失傷害罪，處拘役伍拾日；又犯肇事致人傷害逃逸罪
，累犯，處有期徒刑柒月。
    事  實
一、甲○○前因施用毒品案件，經本院以92年度訴字第1988號判
    處有期徒刑1 年確定，於民國94年2 月23日縮刑期滿執行完
    畢。詎猶未知悔改，未領得駕駛執照，仍於97年8 月20日下
    午某時許，於同年月18日晚上10時許，向張富翔以新臺幣（
    下同）2,000 元代價承租之車號4797-RH 號自用小客車沿臺
    北縣三重市○○街211 巷往仁義街方向行駛，無照駕駛，嗣
    於同日下午4 時30分許，途經臺北縣三重市○○街211 巷13
    號前時，本應遵守道路交通標線之指示，並隨時注意車前狀
    況，採取必要之安全措施，且依當時天候為晴，路面乾燥、
    無缺陷，道路無障礙物等狀況，並無不能注意之情形，竟疏
    未注意及此，逆向行駛於該處，致擦撞徒步沿臺北縣三重市
    ○○街21 1巷往環河北路方向行走之乙○○，乙○○因而受
    有右側脛、腓骨骨折之傷害。詎甲○○明知其已駕駛動力交
    通工具肇事致乙○○受傷，竟不思留於現場處理，且未下車
    察看及採取任何必要之救護措施，即基於肇事逃逸之犯意，
    逕自駕駛前開車輛逃逸。嗣經警據報前往處理，始悉上情。
二、案經乙○○訴由臺北縣政府警察局三重分局報告臺灣板橋地
    方法院檢察署檢察官偵查起訴。
    理  由
一、本件被告所犯上開二罪，非為死刑、無期徒刑、最輕本刑為
    三年以上有期徒刑之罪，或高等法院管轄第一審之案件，其
    於準備程序進行中，先就被訴事實為有罪之陳述，經本院合
    議庭認為合於刑事訴訟法第273 條之1 第1 項之規定，裁定
    進行簡式審判程序，先予敘明。
二、訊據被告於警詢、偵查中及本院審理時均坦承上開犯行，核
    與告訴人乙○○於偵訊時指述情節、證人張富翔於警詢、偵
    訊中證述情節等大致相符，並有臺北縣警察局三重分局道路
    交通事故現場圖、道路交通事故調查報告表（一）、（二）
    、疑似道路交通事故肇事逃逸追查表、類似交通事故調查報
    告表，及錄影監視器翻拍照片7 張等在卷可資佐證。而告訴
    人乙○○因本件車禍受有右側脛、腓骨骨折等傷害亦有新光
    吳火獅紀念醫院診斷證明書等附卷可憑。
三、按汽車在單行道應遵行方向順序行駛，道路交通安全規則第
    96條訂有明文。被告駕駛自用小客車時自應注意遵守上開規
    定，而被告行經上開地點，竟逆向行駛，致撞擊行走路旁之
    告訴人乙○○，被告已違背上開規定，而有注意義務之違反
    。再依上開道路交通事故調查表所載，案發當時晴天，日間
    自然光線，乾燥柏油道路，路面無缺陷、無障礙物且視距良
    好之情形下，客觀上亦無不能注意之情事，是被告對於本件
    車禍之發生自有過失。而被害人乙○○因本件車禍受有右側
    脛、腓骨骨折等傷害，已如前述，被告之過失行為與告訴人
    所受傷勢，具有相當之因果關係，事證明確，被告過失傷害
    及肇事逃逸之犯行，堪以認定。
四、被告甲○○所為係犯刑法第185 條之4 肇事逃逸罪及同法第
    284 條第1 項前段之過失傷害罪。被告所犯上開二罪應予分
    論併罰。又按汽車駕駛人，無駕駛執照駕車、酒醉駕車、吸
    食毒品或迷幻藥駕車、行駛人行道或行經行人穿越道不依規
    定讓行人優先通行，因而致人受傷或死亡，依法應負刑事責
    任者，加重其刑至2 分之1 ，道路交通管理處罰條例第86條
    第1 項定有明文。查本件被告係未領得合法駕駛執照而於案
    發當時駕駛自用小客車，是被告無駕駛執照，因而致人受傷
    ，依法應負過失傷害之刑事責任，所犯過失傷害部分，應依
    道路交通管理處罰條例第86條第1 項之規定加重其刑。另被
    告甲○○有如犯罪事實欄所載之之前案紀錄，並於94年2 月
    23日縮刑期滿執行完畢等情，有臺灣高等法院被告前案紀錄
    表可佐，被告前受有期徒刑縮刑期滿執行完畢後，其於5 年
    以內故意再犯本件肇事逃逸罪，依刑法第47條第1 項之規定
    ，論以累犯，並依法加重其刑。至被告所犯過失傷害罪部分
    ，不構成累犯。被告所犯上開二罪，犯意各別，行為互異，
    應予分別論罪，合併處罰。爰審酌被告肇事後未停車救護被
    害人即行逃逸，致被害人受有傷害而無法儘速送醫，惟犯後
    承諾賠償被害人損失，及犯後坦認犯行等一切情狀，各量處
    如主文所示之刑。
五、據上論斷，應依刑事訴訟法第273 條之1 第1 項、第299 條
    第1 項前段，道路交通管理處罰條例第86條，刑法第185 條
    之4 、第284 條第1 項前段、第47條第1 項，判決如主文。
本案經檢察官賴建如到庭執行職務
中    華    民    國    98    年    11    月    30    日
                  交通法庭    法  官  徐子涵
上列正本證明與原本無異。
如不服本判決，應於判決送達後10日內敘明上訴理由，向本院提
出上訴狀 (應附繕本) ，上訴於臺灣高等法院。其未敘述上訴理
由者，應於上訴期間屆滿後20日內向本院補提理由書「切勿逕送
上級法院」。
                              書記官  張桐嘉
中    華    民    國    98    年    11    月    30    日
附錄本案論罪科刑法條全文：
中華民國刑法第185 條之4
駕駛動力交通工具肇事，致人死傷而逃逸者，處6 月以上5 年以
下有期徒刑。
中華民國刑法第284 條
因過失傷害人者，處6 月以下有期徒刑、拘役或5 百元以下罰金
，致重傷者，處1 年以下有期徒刑、拘役或5 百元以下罰金。
從事業務之人，因業務上之過失傷害人者，處1 年以下有期徒刑
、拘役或1 千元以下罰金，致重傷者，處3 年以下有期徒刑、拘
役或2 千元以下罰金。

司法院資訊處製作；財團法人民間司法改革基金會備份。
